【裁判字號】    99,交易,120
【裁判日期】    990611
【裁判案由】    過失致重傷害
【裁判全文】
臺灣嘉義地方法院刑事判決             99年度交易字第120號
公  訴  人  臺灣嘉義地方法院檢察署檢察官
被      告  甲○○
選任辯護人  林俊生律師
上列被告因過失致重傷害案件，經檢察官提起公訴（98年度偵續
字第70號），本院判決如下︰
    主  文
甲○○犯過失傷害致人重傷罪，處有期徒刑肆月，如易科罰金，
以新臺幣壹仟元折算壹日。
    犯 罪 事 實
一、甲○○於民國97年10月間持有合格駕駛執照，於同年10月6
    日下午2 時40分許，駕駛車牌號碼2K-0032 號自用小客車，
    沿嘉義縣民雄鄉○○路○ 段31巷由南往北方向行駛於主幹道
    ，行至建國路1 段31巷60號無號誌之三岔路口前，本應注意
    行經交岔路口，應減速慢行，作隨時停車之準備，並隨時採
    取必要之安全措施，而依當時日間自然光線天候陰、柏油路
    面乾燥無缺陷、無障礙物，視距良好，並無不能注意之情事
    ，竟疏未注意及此，適有丙○○未戴安全帽騎乘無懸掛車牌
    之機車，且疏未注意車前狀況，未禮讓主幹道車輛先行，即
    自交岔路口之支道即由西南往東北方向駛入甲○○之同向車
    道，甲○○因未注意丙○○之行車狀況，故未予停車或採取
    其他安全措施，丙○○騎乘之機車遂撞及甲○○駕駛自用小
    客車之左前側及左前保險桿，致丙○○人車倒地，受有頭部
    外傷併顱骨骨折、硬腦膜上腔出血、硬腦膜下腔出血、蜘蛛
    膜下腔出血及大腦內出血、右側鎖骨閉鎖性骨折、右側第4
    肋骨骨折、肺炎、失語症，經治療後仍因頭部外傷，正確語
    言表達有困難，中樞神經系統機能遺存顯著障礙之重傷。甲
    ○○於肇事後停留現場，在偵查犯罪職權之機關或公務員尚
    未知悉肇事者為何人前，即向據報到場處理之警員坦承肇事
    ，自首而願接受裁判，始知悉上情。
二、案經指定代行告訴人乙○○訴由臺灣嘉義地方法院檢察署檢
    察官偵查起訴。
    理  由
一、證據能力部分：
    按被告以外之人於審判外之陳述，雖不符刑事訴訟法第159
    條之1 至第159 條之4 之規定，而經當事人於審判程序同意
    作為證據，法院審酌該言詞陳述或書面陳述作成時之情況，
    認為適當者，亦得為證據；當事人、代理人或辯護人於法院
    調查證據時，知有第159 條第1 項不得為證據之情形，而未
    於言詞辯論終結前聲明異議者，視為有前項之同意，刑事訴
    訟法第159 條之5 定有明文。查本案所引用之被告以外之人
    審判外之言詞或書面陳述，被告甲○○、辯護人及檢察官於
    本院審理時，知有第159 條第1 項不得為證據之情形，而未
    於言詞辯論終結前聲明異議，本院審酌該等言詞陳述及書面
    陳述作成之情況，未見有何不適當之情形，故依前開規定，
    均應有證據能力。
二、訊據被告甲○○固坦承於上開時地駕駛車牌號碼2K-0032 號
    自用小客車與被害人丙○○所騎乘之機車發生本件車禍，致
    機車撞及自用小客車左前保險桿之事實，惟矢口否認有何過
    失傷害致人重傷之犯行，辯稱：當時伊車子通過路口轉彎處
    ，告訴人沒戴安全帽，前面又載汽車輪框，因機車不穩來撞
    伊，伊並無過失云云。經查：
（一）被告於97年10月6 日下午2 時40分許，駕駛車牌號碼2K-0
      032 號自用小客車，沿嘉義縣民雄鄉○○路○ 段31巷60號
      前三岔路口由南往北方向行駛於主幹道時，適有被害人未
      戴安全帽騎乘無懸掛車牌之機車由支道即由西南往東北方
      向駛入主幹道，遂撞及被告自用小客車左前側及左前保險
      桿，被害人因而受有頭部外傷併顱骨骨折、硬腦膜上腔出
      血、硬腦膜下腔出血、蜘蛛膜下腔出血及大腦內出血、右
      側鎖骨閉鎖性骨折、右側第4 肋骨骨折、肺炎、失語症，
      經治療後仍因頭部外傷，正確語言表達有困難，中樞神經
      系統機能遺存顯著障礙之重傷害等情，此為被告所是認，
      並有道路交通事故調查報告表(一)(二)、道路交通事故現場圖
      各1 紙及現場照片18張、現場及車輛勘查照片24張、財團
      法人嘉義基督教醫院診斷證明書2 紙、丙○○之殘障手冊
      1 份、證號查詢汽車駕駛人資料1 份在卷可稽，上開事實
      ，應堪認定。
（二）又被告於事故發生時，係行經交岔路口，自有注意他方路
      口來車，作隨時停車之準備，並隨時採取必要之安全措施
      等義務，惟被告亦坦稱知悉行經交岔路口時，應注意其他
      來車，但於本案行經上開三岔路口時並沒有看左側岔路來
      車等語（見本院卷第41頁）；復參以被告之自用小客車與
      被害人所騎乘之機車撞擊點為被告自用小客車左前側、左
      前保險桿，有卷附現場照片可查（見97年度偵字第7591卷
      第18～20頁），且依被告供稱其車速為25至35公里或30至
      40公里（見警卷第9 頁、98年度偵續字第70號卷第23頁）
      ，復依卷附道路交通事故調查報告表（一）所載，本件肇
      事當時係日間自然光線天候陰、柏油路面乾燥無缺陷、無
      障礙物，視距良好等情狀（見警卷第12頁），被告並無不
      能注意情事，依被告所述之時速及當時之現場狀況，如稍
      加注意，顯可立即煞停或按鳴喇叭等採取其他安全措施，
      詎其仍疏未注意岔路支道之被害人所駕駛之機車，而無停
      車或採取其他必要之安全措施，因而與被害人之機車發生
      碰撞，足徵被告之駕車行為確有過失無疑。
（三）被告雖以上開情詞置辯。惟查：縱被害人係自上開路口之
      支道切入幹道，疏未注意車前狀況，亦未煞停禮讓幹道之
      被告所行駛之自用小客車，然被告仍不因此免除上開注意
      義務，是被告辯稱係被害人之過失一情，並無解免其過失
      之責，亦足認定。
（四）又被害人因本件車禍受有上開重傷害，業如前述，故被告
      過失行為與告訴人之重傷害結果間，顯具有相當因果關係
      。綜上所述，本案事證已臻明確，被告犯行，洵堪認定，
      應依法論科。
三、故核被告所為，係犯刑法第284 條第1 項後段之過失傷害致
    人重傷罪。被告於肇事後留在現場，並於警員前往處理時，
    主動向警員坦承肇事而自願接受裁判，有嘉義縣警察局民雄
    分局道路交通事故肇事人自首情形紀錄表在卷可稽（見警卷
    第27頁），核與自首要件相符，爰依刑法第62條前段規定減
    輕其刑。
四、審酌被告國小畢業之智識程度，犯後否認犯行，尚未與被害
    人家屬為民事和解賠償，被害人所受之傷勢亦甚為嚴重，並
    造成生活上之負擔；惟被告並無前科，有臺灣高等法院被告
    前案紀錄表在卷可稽，素行尚佳，肇事後停留於現場，且參
    酌被害人本身之過失程度非輕等一切情狀，量處如主文所示
    之刑，並諭知易科罰金折算之標準。
據上論斷，應依刑事訴訟法第299 條第1 項前段，刑法第284 條
第1 項後段、第62條前段、第41條第1 項前段，刑法施行法第1
條之1 第1 項、第2 項前段，判決如主文。
本案經檢察官曹合一到庭執行職務。
中    華    民    國    99    年    6     月    11    日
                  交通法庭  法  官  梁淑美
以上正本證明與原本無異。
如不服本判決應於收受判決後10日內向本院提出上訴書狀，並應
敘述具體理由；其未敘述上訴理由者，應於上訴期間屆滿後20日
內向本院補提理由書（均須按他造當事人之人數附繕本）「切勿
逕送上級法院」。告訴人或被害人如對於本判決不服者，應具備
理由請求檢察官上訴，其上訴期間之計算係以檢察官收受判決正
本之日期為準。
中    華    民    國    99    年    6     月    11    日
                            書記官  林金福
附錄本判決論罪之法條：
中華民國刑法第284條
（過失傷害罪）
因過失傷害人者，處6 月以下有期徒刑、拘役或5 百元以下罰金
，致重傷者，處1 年以下有期徒刑、拘役或5 百元以下罰金。
從事業務之人，因業務上之過失傷害人者，處1 年以下有期徒刑
、拘役或1 千元以下罰金，致重傷者，處3 年以下有期徒刑、拘
役或2 千元以下罰金。

司法院資訊處製作；財團法人民間司法改革基金會備份。
